臺灣臺中地方法院民事簡易判決
111年度豐簡字第49號
原      告  裕融企業股份有限公司

法定代理人  嚴陳莉蓮
訴訟代理人  季佩芃律師
複  代理人  劉忠勝律師
被      告  黃家宏  
            黃建富  
共      同
訴訟代理人  黃柏穎  
上列當事人間請求塗銷所有權移轉登記等事件，本院於民國111
年10月18日言詞辯論終結，判決如下：
    主      文
一、被告間就如附表一、二所示之不動產，於民國110年11月5日
    所為贈與之債權行為及於民國110年11月26日所為之所有權
    移轉登記物權行為，均應予撤銷。
二、被告黃建富應將如附表一、二所示不動產於民國110年11月2
    6日以贈與為登記原因所為之所有權移轉登記塗銷，並回復
    登記為被告黃家宏所有。
三、訴訟費用由被告負擔。  
    事實及理由
甲、程序部分：本件被告經合法通知，未於最後一次言詞辯論期
    日到場，核無民事訴訟法第386條各款所列情形，爰依原告
    之聲請，由其一造辯論而為判決。 
乙、實體部分：
壹、原告起訴主張：
一、被告黃家宏前於民國108年11月間，向原告借款新臺幣（下
    同）600,000元，惟尚欠236,670元暨利息未清償，經原告就
    前開債權對被告黃家宏取得執行名義在案（本院109年度司
    執字第82689號債權憑證）。詎被告黃家宏明知其對原告尚
    有債務未清償，竟為逃避原告行使債權，將其所有如附表一
    、二所示之不動產（下稱系爭不動產）以贈與為原因，於11
    0年11月26日移轉登記予其胞兄即被告黃建富。被告間上開
    贈與之債權行為與所有權移轉之物權行為，顯有害及原告對
    被告黃家宏之債權，且屬無償行為，爰先位主張依民法第24
    4條第1項、第4項規定，訴請撤銷被告間移轉之債權行為，
    並塗銷移轉登記。
二、退步而言，如認被告間移轉系爭不動產登記行為屬有償行為
    ，然被告二人同居一址，且為親兄弟，被告黃建富應知悉原
    告為被告黃家宏之債權人，備位主張依民法第244條第2項、
    第4項規定，訴請撤銷被告間移轉之債權行為，並塗銷移轉
    登記。
三、並聲明：㈠被告就系爭不動產所為之贈與債權行為及所有權
    移轉登記之物權行為均予撤銷。㈡被告黃建富應將系爭不動
    產於110年11月5日以贈與為登記原因向臺中市雅潭地政事務
    所辦理之所有權移轉登記塗銷，回復為被告黃家宏所有。㈢
    原告願供擔保，請准予宣告假執行。
貳、被告答辯則以：
一、被告黃家宏對於系爭不動產雖有持分，然因系爭不動產之貸
    款均係由被告黃建富所繳納，被告黃家宏無力繳納剩餘貸款
    ，又積欠被告黃建富一百多萬元，始將系爭不動產移轉登記
    至被告黃建富名下，並希望能以被告黃建富之名義貸款清償
    原告，然嗣未經銀行同意核撥款項。
二、被告黃家宏原雖尚積欠原告236,670元暨利息，然嗣經原告
    公司人員將被告黃家宏母親所有之車輛（下稱系爭車輛）拍
    賣抵償，扣除後被告黃家宏對原告應已無欠款。
三、並聲明：原告之訴駁回。
參、本院之判斷：
一、原告主張被告黃家宏於108年11月間，向原告借款60萬元，
    並簽發本票以為擔保，然嗣未依約清償本息，經原告持上開
    本票聲請臺灣臺北地方法院以109年度司票字第9192號民事
    裁定准許強制執行，然因被告黃家宏無其他財產可供執行，
    原告僅部分受償，經本院換發110年8月27日中院平民執109
    司執果字第82689號債權憑證等情，業據原告提出前開債權
    憑證為佐（見本院卷第21頁至第22頁），且為被告所不爭執
    （見本院卷第196頁），堪信為真實。至被告辯稱所餘欠款2
    36,670元，業經原告公司人員將系爭車輛拍賣抵償，應已無
    欠款乙節（見本院卷第196頁至第197頁），未能提出任何證
    據佐證，且為原告所否認（見本院卷第197頁），自非可採
    。
二、原告另主張被告於110年11月5日成立贈與契約，並以贈與為
    登記原因，於110年11月26日將系爭不動產自被告黃家宏名
    下移轉登記予被告黃建富等事實，業據原告提出系爭不動產
    土地、建物登記第一類謄本為證（見本院卷第85頁至第125
    頁），並經本院依職權向臺中市中興地政事務所調取系爭不
    動產於110年11月26日以贈與為原因之所有權移轉登記資料
    核閱無訛（見本院卷第163頁至第192頁），堪認為真。從而
    ，足認被告間於110年11月5日就系爭不動產所為之債權行為
    ，及於110年11月26日就系爭不動產所為辦理移轉登記之物
    權行為時，原告對被告黃家宏之借款債權，業已存在。
三、按民法第244條之撤銷訴權，依同法第245條規定，自債權人
    知有撤銷原因時起，1年間不行使或自行為時起經過10年而
    消滅。查被告係於110年11月26日為系爭不動產移轉登記，
    原告於111年1月3日提起本件訴訟，有起訴狀上方本院收文
    章可參（見本院卷第13頁），顯未逾民法第245條所定之除
    斥期間。
四、按民法第244條第1、2 項所稱之無償或有償行為，係以債務
    人與第三人間之行為有無互為對價關係之給付為其區別標準
    （最高法院108年度台上字第2330號民事判決要旨參照）。
    另按民法第412條以下所稱附有負擔之贈與，係指贈與契約
    附有約款，使受贈人負擔應為一定給付之債務者而言。該負
    擔係一種附款，乃贈與契約之一部，本質上仍為贈與，以贈
    與為主、負擔為從，並無兩相對酬或互為對價之性質。故附
    有負擔之贈與，屬於單務、無償契約，而非雙務、有償契約
    （最高法院103年度台上字第149號判決旨意參照）。經查：
　㈠觀系爭不動產之土地所有權贈與移轉契約書（見本院卷第173
    頁至第174頁）、建築改良物所有權贈與移轉契約書（見本
    院卷第176頁至第177頁），其上關於申請登記以外之約定事
    項乙欄，除約定贈與權利價值之金額外，均別無其他約定，
    而未提及應由被告黃建富清償被告黃家宏對原告之債務作為
    對價，或以被告黃家宏積欠被告黃建富之債務作為對價。是
    依照契約文件所示之文義，被告間所成立者，應為單純之贈
    與契約。被告辯稱被告黃家宏積欠被告黃建富上百萬元之債
    務，且系爭不動產貸款向來均由被告黃建富一人繳納等語，
    經本院闡明後（見本院卷第197頁），未提出任何證據佐證
    ，難認可採。
　㈡被告雖另稱系爭不動產仍存在貸款尚未清償，被告黃家宏無
    法繳納，才將系爭不動產過戶與被告黃建富等語。然系爭不
    動產過戶於被告黃建富名下後，由被告黃建富負擔自己之貸
    款，就被告黃建富而言，並無不利，與系爭不動產所有權移
    轉登記間，難認存有對價關係，縱認係附負擔之贈與，仍屬
    無償行為。
　㈢此外，被告未能提出其他證據，用以證明被告間移轉系爭不
    動產之原委，應認其等間確為無對價關係之無償行為。
五、按債務人所為之無償行為，有害及債權者，債權人得聲請法
    院撤銷之。債權人依民法第244條第1項之規定聲請法院撤銷
    時，得並聲請命受益人或轉得人回復原狀，民法第244條第1
    項、第4項前段分別定有明文。又按債權人之債權，因債務
    人之行為，致有履行不能或困難之情形者，即應認有損害於
    債權人之權利。被告黃家宏積欠原告借款債務未清償，竟將
    系爭不動產以無償行為移轉予被告黃建富，致被告黃家宏財
    產積極地減少，償債能力受有影響，已使原告之債權有不能
    、困難或遲延受清償之虞。原告主張被告間移轉系爭不動產
    之債權行為、物權行為，有害其債權，應屬可採。其訴請撤
    銷被告間無償贈與之債權行為及物權行為，並聲請命受益人
    即被告黃建富塗銷所有權移轉登記以回復原狀，均有理由。
肆、綜上所述，原告依民法第244條第1項、第4項規定，訴請判
    決如主文第一、二項所示，為有理由，應予准許。
伍、本判決主文第一項為形成訴訟，不得據以強制執行，自不得為假執行之宣告。又按命債務人為一定之意思表示之判決確定或其他與確定判決有同一效力之執行名義成立者，視為自其確定或成立時，債務人已為意思表示，強制執行法第130條第1項定有明文。本判決主文第二項係適用簡易程序所為被告敗訴之判決，本應依職權宣告假執行，惟原告請求被告黃建富將系爭不動產所有權登記予以塗銷，待判決確定時，應視為被告已有向地政機關申請為意思表示，茲判決尚未確定，固無執行之可言，即日後確定，亦無待於執行，是本院爰不另為假執行之宣告。
陸、本件事證已臻明確，兩造其餘攻擊防禦方法及證據，核與判
     決之結果不生影響，爰不一一論列，併此敘明。 
柒、訴訟費用之負擔：民事訴訟法第78條、第85條第1項前段。
中　　華　　民　　國　　111 　年　　11　　月　　3 　　日
                  豐原簡易庭  法  官  段奇琬
以上正本係依照原本做成。
如不服本判決，應於送達後20日內，向本院提出上訴狀並表明上
訴理由，如於本判決宣示後送達前提起上訴者，應於判決送達後
20日內補提上訴理由書（須附繕本）。如委任律師提起上訴者，
應一併繳納上訴審裁判費。
中　　華　　民　　國　　111 　年　 11　　月　　 3　 　日
                              書記官  王政偉
附表一：
編 號            土        地        坐        落       縣  市 鄉鎮市區   段 地號   面    積 （平方公尺） 權利範圍 1 臺中市 大雅區 自強段 0000-0000 1232 1/186 2 臺中市 大雅區 自強段 0000-0000 75 1/2 3 臺中市 大雅區 自強段 0000-0000 6 1/186 4 臺中市 大雅區 自強段 0000-0000 7 1/186 5 臺中市 大雅區 自強段 0000-0000 247 1/186 
附表二：
編號 建號 基地坐落 建物門牌 建築樣式主要建築材料及房屋層數 建物面積（平方公尺）  權利範圍     樓層面積合計 附屬建物用途  1 00000-000 台中市○○區○○段000000000○000000000地號 鋼筋混凝土造，四層樓房 一層：39.54 二層：48.47 三層：46.43 四層：43.64 突出物：17.03 合計：195.11 陽台：12.36 雨遮：1.11 1/2   台中市○○區○○路○段000巷00號